【裁判字號】    92,上易,2015
【裁判日期】    921113
【裁判案由】    妨害公務等
【裁判全文】
臺灣高等法院刑事判決                          九十二年度上易字第二０一五號
    上  訴  人
    即  被  告  甲○○
右上訴人因妨害公務等案件，不服臺灣桃園地方法院九十二年度易字第四五五號，中
華民國九十二年五月七日第一審判決（起訴案號：臺灣桃園地方法院檢察署九十一年
度偵字第二０七六八號），提起上訴，本院判決如左：
    主  文
原判決關於甲○○對於公務員依法執行職務時，施強暴暨定執行刑部分撤銷。
甲○○對於公務員依法執行職務時，施強暴，累犯，處有期徒刑參月，如易科罰金，
以佰元折算壹日。
其他上訴駁回。
本判決第二項關於甲○○所處有期徒刑與第三項上訴駁回部分，應執行有期徒刑伍月
，如易科罰金，以佰元折折算壹日。
    事  實
一、甲○○前於民國八十三年間因違反肅清煙毒條例案件，經本院判處有期徒刑三年
    四月確定，甫於八十六年十二月十五日縮刑期滿執行完畢；詎其猶不知警惕，於
    民國九十一年十一月十二日晚間，在其位於桃園縣八德市○○街四十號二樓住處
    與其友人一同飲酒，迨翌（十三）日凌晨四時許，甲○○偕同其友人共四人至同
    縣市○○街六十一號前友人停放車牌號碼ＤＣ︱七三七二號自小客車於停放處時
    ，適有桃園縣警察局八德分局高明派出所警員乙○○因接獲民眾報案表示富城街
    有發生車禍且車子停在路中間而前往處理，迨乙○○駕駛警用巡邏車行駛至富城
    街六十一號前時，因見前開ＤＣ︱七三七二號自小客車停放在路中間，乃上前詢
    問甲○○等人該車為何人所駕駛而依法執行職務時，甲○○明知乙○○警員為依
    法執行職務之公務員，詎因其要求乙○○警員離開未果，而心生不滿，基於侮辱
    公務員之犯意，對正依法執行職務之乙○○警員以「幹你娘老雞巴」之穢語當場
    辱乙○○（公然侮辱部分未據告訴）；並於乙○○警員下車依法詢問甲○○時
    ，甲○○竟另行基於傷害與妨害公務之犯意，出手揮拳毆打乙○○後腦部位，而
    對於依法執行職務之警員乙○○施加強暴，致乙○○受有八Ｘ二公分、一Ｘ一公
    分頭皮瘀傷兩處之傷害（傷害部分業據撤回告訴），甲○○並接續以「幹你娘」
    之穢語當場辱依法執行職務之乙○○警員，迨乙○○呼叫同仁前來支援，並欲
    將甲○○以現行犯逮捕上手銬帶回派出所偵辦時，甲○○乃極力抗拒並接續對於
    依法執行職務之警員乙○○予以拉扯施加強暴，致乙○○因此受有０．五Ｘ０．
    二公分之手指裂傷（此部份傷害為前開對於警員乙○○妨害公務施強暴之結果，
    不另論傷害罪）；嗣經前來支援之員警趕來始合力將甲○○制服。
二、案經乙○○訴由桃園縣警察局八德分局移送臺灣桃園地方法院檢察署檢察官聲請
    簡易判決處刑；嗣經原審法院認有刑事訴訟法第四百五十一條之一第四項第三款
    之情形，不宜以簡易判決處刑，爰依刑事訴訟法第四百五十二條之規定，改用通
    常程序審判之。
    理  由
一、有關被告對於公務員依法執行職務時，當場侮辱罪，駁回上訴部分：
  (一)、本案關於被告所犯如事實欄第一段所述對於公務員依法執行職務時，當場侮辱
      罪犯行部分，業據被告於警詢、偵查中、原審審理及本院調查、審理時供承明
      確在卷，故本院審理結果，認第一審以被告甲○○係犯刑法第一百四十條第一
      項之當場侮辱公務員罪；且以被告於警員乙○○依法執行職務時，當場接續一
      再辱罵「幹你娘老雞巴」、「幹你娘」之穢語而施加侮辱，乃係基於一個單一
      犯意接續為之，僅侵害一個法益，僅論以一當場侮辱公務員罪；依累犯之規定
      ，判處被告有期徒刑三月，並諭知易科罰金之折算標準，經核其認事用法及量
      刑均無不當，應予維持。被告提起上訴，並未具體指摘原判決有何違法或不當
      之處，僅泛稱原審量刑過重，請求從輕量刑云云，惟查刑之量定，乃事實審法
      院之法定裁量權，原審於科刑時，業已斟酌刑法第五十七條所列各款事項，而
      未逾越法定刑度，又未明顯違背正義，自難指為違法。可見被告提起前開上訴
      ，為無理由，應予駁回。
二、被告對於公務員依法執行職務時，施強暴改判部分：
  (一)、被告甲○○對於如事實欄第一段所述於警員乙○○依法執行職務時，施加強暴
      犯行部分，業據其於警詢、偵查中、原審審理及本院調查、審理時供承不諱（
      臺灣桃園地方法院九十二年度易字第四五五號刑事卷宗第二十頁至第二十二頁
      ；本院卷第一六頁、第二六頁至第三十頁）；核與被害人乙○○警員於臺灣桃
      園地方法院桃園簡易庭審理時指訴之情節相符，並有行政院衛生署桃園醫院傷
      害診斷證明書、警員乙○○書立有關被告妨害公務之報告書等各在卷可資佐證
      （偵查卷第九頁至第十一頁），可見被告自白與事實相符，本件事證明確，被
      告犯行應堪認定。
  (二)、核被告甲○○對於公務員依法執行職務時，施以強暴之行為，係犯刑法第一百
      三十五條第一項之妨害公務罪。又被告接續對於警員乙○○依法執行職務時施
      強暴，乃係基於一個妨害公務之單一犯意接續為之，僅侵害一個法益，應為接
      續犯，屬單純一罪。公訴人認前開妨害公務罪與後述駁回上訴之當場侮辱公務
      員罪，二罪有方法結果之牽連關係，為牽連犯，尚有未洽。又刑法第一百三十
      五條第一項之妨害公務罪，原以施強暴、脅迫為構成要件，除另有傷害故意外
      ，其因而致人受有普通傷害時，乃施強暴之當然結果。本件被告甲○○於警員
      乙○○欲將甲○○以現行犯逮捕上手銬帶回派出所偵辦時，並接續對於依法執
      行職務之警員乙○○予以拉扯施加強暴，致警員乙○○受有前述手指裂傷之傷
      害等情，業據被告於警詢中供明在卷，核與乙○○警員前開書立之職務報告書
      所載「抗拒拉扯中，職的手被甲○○弄受傷流血」等語相符，足見被告係因為
      抗拒乙○○警員將其以現行犯逮捕上手銬帶回警局派出所時始造成警員前述傷
      害之結果，實無從證明被告甲○○就此部分另有傷害之故意，是前述傷害之結
      果應為妨害公務強暴之當然結果，不另論罪（另被告出拳毆打乙○○後腦致傷
      部分詳如後述），公訴人認被告此部犯行另成立刑法第二百七十七條第一項之
      傷害罪，亦有誤會，併此敘明。查被告甲○○有如事實欄所載之犯罪執行前科
      ，此有本院被告全國前案紀錄表在卷足憑，其於受有期徒刑之執行完畢後，五
      年以內再犯有期徒刑以上之本罪，應依刑法第四十七條累犯之規定，加重其刑
      。
  (三)、公訴意旨另以被告甲○○前開出手揮拳毆打依法執行職務之警員乙○○後腦，
      致乙○○受有前開八Ｘ二公分、一Ｘ一公分頭皮瘀傷兩處之傷害，因認被告另
      犯刑法第二百七十七條第一項之傷害罪嫌云云。按告訴乃論之罪，告訴人於第
      一審辯論終結前得撤回其告訴，又告訴經撤回者，法院應諭知不受理之判決，
      刑事訴訟法第二百三十八條第一項、第三百零三條第三款定有明文。查告訴人
      乙○○已於臺灣桃園地方法院桃園簡易庭審理時聲請撤回前開傷害告訴，有告
      訴人乙○○於原審法院桃園簡易庭訊問筆錄可稽（臺灣桃園地方法院九十二年
      度桃簡字第八五號刑事卷宗第一四頁至第一六頁）；惟公訴意旨認前開撤回傷
      害部分與前揭已起訴論罪科刑之妨害公務罪等有方法結果之牽連關係，屬裁判
      上之一罪，爰不另為不受理判決之諭知。
  (四)、對於被告上訴與原審判決之判斷：本件被告所犯前開妨害公務罪犯行，事證明
      確，已如前述；原審對於被告依接續犯與累犯規定，論處被告以刑法第一百三
      十五條第一項之妨害公務罪刑，並認告訴人乙○○已就被告所犯前揭傷害罪於
      原審審理時撤回告訴，且以公訴人認為前開已撤回傷害告訴部分與上揭已起訴
      判決有罪之妨害公務罪，有方法結果之牽連關係，屬裁判上之一罪，故不另為
      不受理判決之諭知等各情，固非無見；惟查：(一)、本件被告甲○○係出手揮拳
      毆打乙○○後腦部位，而對於依法執行職務之警員乙○○施加強暴，此乃原審
      認定被告甲○○犯有刑法第一百三十五條第一項之妨害公務罪之依據，惟原審
      事實僅記載被告甲○○基於傷害之之犯意，出手揮拳毆打乙○○後腦部位，而
      施強暴；事實欄漏未敘明記載「對於依法執行職務之警員乙○○」施加強暴，
      可見原判決該部分事實之敘述與認定尚未臻完備。(二)、原判決事實欄後段認定
      被告甲○○接續以「幹你娘」之穢語當場辱依法執行職務之乙○○警員，此
      業據被告於警詢中供稱：「警察人員就用右手搭在我的左肩膀上，再一次問我
      為何辱罵他，接著我就用右手朝警察人員的後腦杓重擊揮去，打完後又補一句
      ：「幹你娘」，接著警察人員拿手銬欲將我上銬，、、、」等與在卷（偵查卷
      第五頁背面），且有警員乙○○前開書立之職務報告書亦明確記載「打完後便
      又補一句：「幹你娘」，我迅速用無線電請求派出所支援，同時職拿出手銬欲
      將甲○○上銬帶回所內偵辦，、、」等情，亦有前開報告書在卷足憑（偵查卷
      第九頁背面）；由此可知，被告甲○○當時對於依法執行職務之警員乙○○辱
      罵之行為，即屬犯罪實施後即時發覺，核屬現行犯；故當時依法執行職務之警
      員乙○○對於當場侮辱公務員之現行犯依法自屬有權加以逮補偵辦；原判決於
      事實欄就被告甲○○當時於辱罵依法執行職務之警員乙○○一節，漏未敘明現
      行犯；於事實欄最後亦未敘明甲○○乃極力抗拒並「接續對於依法執行職務之
      警員乙○○予以拉扯施加強暴」，致乙○○因此受有０．五Ｘ０．二公分之手
      指裂傷等情，關於上開事實之認定亦未盡完備。(三)、查被告甲○○於原審桃園
      簡易庭審理時，已與告訴人乙○○和解，此有該和解書一紙在卷足憑，且據告
      訴人乙○○於原審桃園簡易庭審理時撤回前開傷害告訴在案（同上九十二年度
      桃簡字第八五號刑事卷宗第十頁、第一六頁）；此關於被告犯後態度與原審量
      刑之參考依據，原審於審酌被告犯後態度等一切情狀時，漏未審酌，亦有未洽
      。被告並雖未具體指摘原判決有何違法或不當之處，僅泛稱原審量刑過重，請
      求從輕量刑，提起上訴云云，自不足採。惟原判決關於被告甲○○對於公務員
      依法執行職務時，施強暴罪判決部分，既有上開可議之處，顯屬無可維持，應
      由本院將上揭妨害公務判決暨定執行刑部分撤銷。爰審酌被告於警員依法執行
      職務時，接續對警員施強暴，妨害公務執行，且出手毆打警員乙○○受有傷害
      ，情節非輕，本應嚴懲，惟念及被告於犯後於原審審理時業已與告訴人乙○○
      達成和解，有前開和解書一紙在卷，且告訴人乙○○於原審桃園簡易庭審理時
      亦已撤回前開傷害告訴在案，已見前述，可見被告犯後已有悔意，且其態度良
      好等一切情狀，改判如主文第二項所示之刑為有期徒刑三月，並諭知易科罰金
      之折算標準；另與前開如主文第三項所示其他上訴駁回部分，定執行刑為有期
      徒刑五月，並諭知易科罰金之折算標準，以示懲儆。
據上論斷，應依刑事訴訟法第三百六十九條第一項前段、第三百六十八條、第三百六
十四條、第二百九十九條第一項前段，刑法第一百三十五條第一項、第一百四十條第
一項、第四十七條、第五十一條第五款、刑法第四十一條第一項前段，罰金罰鍰提高
標準條例第一條前段、第二條，判決如主文。
本案經檢察官周志榮到庭執行職務。
中      華      民      國    九十二    年     十一     月     十三     日
                              臺灣高等法院刑事第二十三庭
                                  審判長法  官  黃  瑞  華
                                        法  官  宋      祺
                                        法  官  陳  坤  地
右正本證明與原本無異。
不得上訴。
                                        書記官  陳  建  邦
中      華      民      國    九十三    年      七      月     二十     日
附錄：本案論罪科刑法條全文
刑法第一百三十五條第一項
對於公務員依法執行職務時，施強暴脅迫者，處三年以下有期徒刑、拘役或三百元以
下罰金。
刑法第一百四十條第一項
於公務員依法執行職務時，當場侮辱，或對於其依法執行之職務公然侮辱者，處六月
以下有期徒刑、拘役或一百元以下罰金。


司法院資訊處製作；財團法人民間司法改革基金會備份。
